臺灣高等法院刑事判決　　　　　　　　　　　　　　九十年度交上易字第四七二號
　　上　訴　人　臺灣桃園地方法院檢察署檢察官
　　被　　　告　甲○○
右上訴人因被告過失傷害案件，不服臺灣桃園地方法院九十年度交易字第三二五號，
中華民國九十年十月十九日第一審判決（起訴案號：臺灣桃園地方法院檢察署九十年
度調偵字第一一七號）提起上訴，本院判決如左：
    主  文
原判決撤銷。
甲○○因過失傷害人，處有期徒刑肆月，如易科罰金以佰元折算壹日。
    事  實
一、甲○○於民國八十九年十一月七日下午，駕駛車牌號碼Ｕ七─四六一一號自小客
    車，自桃園縣龜山鄉○○○○○村○○○路方向行駛，於同日下午四時五十分許
    ，行經文安街口，欲左轉至文安街，本應注意汽車行駛至無號誌之交岔路口，同
    為幹線道時，轉彎車應暫停讓直行車先行，而依當時情形亦無不能注意之情況，
    竟疏未注意，於上開無號誌路段即貿然左轉，適有乙○○騎乘車牌號碼ＳＥＲ─
    九五五號輕型機車自對向車道由文化一路往文德路方向行駛，行經前開路口時，
    亦疏未注意車前狀況，並隨時採取必要之安全措施，以防止危險之發生，致閃避
    不及，二車發生碰撞，乙○○因此受有右遠端橈骨骨折、右髖骨粉碎型、開放型
    骨折之傷害。甲○○並向前往現場處理員警李忠琪自首肇事，接受裁判。
二、案經乙○○訴請桃園縣警察局龜山分局報請臺灣桃園地方法院檢察署檢察官偵查
    起訴。
    理  由
一、右揭事實，業據被告甲○○於警偵訊及原審、本院審理時供認不諱，核與被害人
    乙○○指訴之情節相符，並有警製桃園縣警察局道路交通事故調查報告表乙份、
    現場照片四幀在卷可稽（見偵查卷第十頁、第十二頁），再者被害人乙○○係因
    本件車禍，造成右遠端橈骨骨折、右髖骨粉碎型、開放型骨折之傷害，亦有長庚
    紀念醫院診斷證明書乙紙附卷為憑（見偵查卷第十一頁）。
二、按汽車行駛至無號誌之交岔路口，同為幹線道時，轉彎車應暫停讓直行車先行，
    道路交通安全規則第一百零二條第二款規定甚明，公訴人誤引道路交通安全規則
    第一百零二條第六款規定，容有誤會，應予補正。又被告駕車於前開無號誌之交
    岔路口之道路，依法即負有上項注意義務，再觀諸卷附道路交通事故調查報告表
    所示，肇事當時天候晴、道路無障礙及視距良好等情形，並無不能注意之情事存
    在，被告疏未注意前開行車規定，於前開交岔路口貿然左轉，而撞及對向車道行
    駛之乙○○所騎乘之前開輕型機車，致生本件車禍，其有過失甚明。又汽車行駛
    時，駕駛人應注意車前狀況，並隨時採取必要之安全措施，道路交通安全規則第
    九十四條第三項亦規定甚明，查本件肇事路段上無任何障礙，衡情被害人乙○○
    苟保持慎密注意車前狀況，應可及早發現被告所駕駛之車輛欲左轉至對向車道並
    即時閃避，詎其違反前揭規定，疏未注意以致肇事，應堪認被害人就本件車禍之
    發生亦有過失，且本件車禍案件，經台灣省桃園縣區車輛行車事故鑑定委員會鑑
    定結果，亦同此認定，有台灣省桃園縣區車輛行車事故鑑定委員會九十年一月十
    九日八九府車鑑桃字第八九一六二二號函暨函附鑑定意見書各乙份在卷可憑（見
    原審卷第二十八頁）。惟被害人雖亦因違反道路交通安全規則第九十四條第三項
    規定，堪認其就本件車禍之發生與有過失，惟究未能據以解免被告疏失之咎。而
    被害人又係因本件車禍受有前述之傷害結果，被害人所受之傷害與被告之過失行
    為間顯有相當因果關係，被告自應負過失傷害人之罪責。綜上本件事證已明，被
    告犯行洵堪認定，應依法論科。
三、按依告訴人提出之長庚紀念醫院診斷證明書所載，告訴人受有右遠端橈骨骨折及
    右髖骨粉碎性、開放性骨折之傷害。其中右橈骨骨折於八十九年十一月八日手術
    鋼釘固定治療及外固定治療，目前於門診追蹤治療中；右髖骨粉碎性、開放性骨
    折，有大量的骨缺失，目前手術縫合髖骨，終生遺存顯著肢體障礙。而其障礙程
    度為輕度肢障，復有告訴人所提出中華民國身心障礙手冊影本一紙在卷可查（調
    偵字第一一七號卷第七頁），是告訴人之肢體機能並非已達毀敗之程度，顯與刑
    法第十條第四項第四款所定重傷之條件不合。是被告甲○○所為，係犯刑法第二
    百八十四條第一項前段之過失傷害罪。查被告於肇事後，警員前往現場處理，尚
    不知悉誰為犯罪之人之際，主動向警員李忠琪承認其為肇事者，已據證人即當時
    到場處理員警李忠琪到庭結證屬實，其對未發覺之犯罪自首而接受裁判，應依法
    減輕其刑。次查行為後法律有變更者，適用裁判時之法律，刑法第二條第一項前
    段定有明文。本件被告行為後，刑法第四十一條規定已於九十年一月四日修正，
    並自同年月十日起施行，該條文第一項修正後規定：「犯最重本刑為五年以下有
    期徒刑以下之罪，而受六個月以下有期徒刑或拘役之宣告，因身體、教育、職業
    、家庭之關係或其他正當事由，執行顯有困難者，得以一元以上三元以下折算一
    日，易科罰金。但確因不執行所宣告之刑，難收矯正之效或難以維持法秩序，不
    在此限。」「併合處罰之數罪，均有前項情形，其應執行之刑逾六月者，亦同。
    」；又同法施行法第三條之一亦同時修正規定為：「刑法第四十一條之規定，中
    華民國九十年一月四日刑法修正施行前已裁判確定之處罰，未執行或執行未完畢
    者，亦適用之。」「未諭知易科罰金之處罰者，亦同。」，並自同年月十二日起
    施行，以之與修正前刑法第四十一條規定之內容相比較，對被告所犯之罪刑得易
    科罰金之結果均相同，惟依刑法第二條第一項前段規定，仍應適用裁判時即修正
    後刑法第四十一條第一項前段之規定，附此敘明。
四、原審據以論罪科刑，固非無見。惟查：告訴人遭被告駕駛之前開自小客車撞擊後
    ，受有右遠端橈骨骨折、右髖骨粉碎型、開放型骨折之傷害，傷勢非輕，且被告
    於犯罪後，迄今未與告訴人達成和解，量刑自不宜從寬，乃原審僅判處被告有期
    徒刑二月，並諭知如易科罰金，以三佰元折算一日，殊嫌過輕，自有未洽。公訴
    人循告訴人之請求上訴，指摘原判決量刑過輕，為有理由，自應予撤銷改判。爰
    審酌被告之過失程度、並無前科（見臺灣高等法院檢察署刑案紀錄簡覆表）、智
    識程度、對告訴人所生之傷害及犯罪後坦承犯行，態度良好、肇事後自首，惟因
    賠償金額未能與告訴人達成合意故未為民事和解等一切情狀，量處有期徒刑四月
    ，並諭知易科罰金之折算標準，以示懲儆。
據上論斷，應依刑事訴訟法第三百六十九條第一項前段、第三百六十四條、第二百九
十九條第一項前段，刑法第二條第一項前段、第二百八十四條第一項前段、第六十二
條前段、修正後刑法第四十一條第一項前段、罰金罰鍰提高標準條例第一條前段、第
二條，判決如主文。
本案經檢察官劉靜婉到庭執行職務。
中      華      民      國    九十一    年      一      月    二十三    日
                              臺灣高等法院刑事第十五庭
                                  審判長法  官  房  阿  生
                                        法  官  雷  元  結
                              法  官  鄧  振  球
右正本證明與原本無異。
不得上訴。
                                        書記官  李  麗  花
中      華      民      國     九十一     年     一     月     二十三   日
附錄：本判決論罪科刑法條全文
刑法第二百八十四條第一項
  因過失傷害人者，處六月以下有期徒刑、拘役或五百元以下罰金，致重傷者，處一
年以下有期徒刑、拘役或五百元以下罰金。
